臺灣桃園地方法院小額民事判決
                                110年度桃保險小字第299號
原      告  新安東京海上產物保險股份有限公司桃園分公司

法定代理人  單正寰  
訴訟代理人  許昶華  
被      告  呂育馨  

上列當事人間請求損害賠償事件，本院於110 年11月10日言詞辯
論終結，判決如下：
    主      文
被告應給付原告新臺幣參萬捌仟伍佰伍拾參元，及自民國一一Ｏ
年六月十日起至清償日止，按年息百分之五計算之利息。
原告其餘之訴駁回。
訴訟費用新臺幣壹仟元由被告呂育馨負擔其中新臺幣玖佰柒拾捌
元，餘由原告負擔。
本判決第一項得假執行，但被告如以新臺幣參萬捌仟伍佰伍拾參
元為原告預供擔保，則得免為假執行。
    事實及理由
壹、程序方面：
    按小額訴訟之訴狀送達後，原告不得將原訴變更或追加他訴
    ，但擴張或減縮應受判決事項之聲明者，不在此限，民事訴
    訟法第436 條之23、第436 條第2 項、第255 條第1 項但書
    第3 款分別定有明文。本件原告起訴聲明原為：被告應給付
    原告新臺幣（下同）92,300元，及自起訴狀繕本送達翌日起
    至清償日止，按年息5%計算之利息（見本院卷第3 頁）；嗣
    於民國110 年11月10日言詞辯論期日當庭變更請求之本金為
    39,425元（見本院卷第54頁正面）。核其所為，屬於減縮應
    受判決事項之聲明，與上開規定相符，應予准許。
貳、實體方面：
一、原告主張：被告於109 年12月16日晚間7 時37分許，駕駛車
    牌號碼0000-00 號自用小客車（下稱肇事車輛）行經國道一
    號高速公路南向31公里內側車道時，因未保持行車安全距離
    之過失，碰撞同車道前方由訴外人馬薏芸所駕駛、原告承保
    之車牌號碼000-0000號自用小客車（下稱系爭車輛），系爭
    車輛因而受損。其後系爭車輛送廠修復，共計支出維修費用
    92,300元（含工資及烤漆33,550元、零件58,750元），並已
    由原告依保險契約給付完畢。而系爭車輛維修費用經計算零
    件折舊後，必要之回復原狀費用共計為39,425元，因而依侵
    權行為及保險代位之法律關係提起本件訴訟，請求被告賠償
    。並聲明：被告應給付原告39,425元，及自起訴狀繕本送達
    翌日起至清償日止，按年息5%計算之利息。
二、被告則以：本件事故發生時，被告車速僅有時速20至25公里
    ，碰撞力道輕微，事發後系爭車輛後保險桿亦僅有刮傷而無
    凹陷，應以鈑烤方式即可修復，故原告所提估價單所載更換
    大樑、保險桿、行李箱、支架、固定架等零件，應非必要；
    且原告亦未提出維修前後之清晰照片，不能證明系爭車輛有
    何等受損與修復情形，其請求應無理由。並聲明：原告之訴
    駁回。
三、本院之判斷：
  ㈠按因故意或過失，不法侵害他人之權利者，負損害賠償責任
    ；汽車、機車或其他非依軌道行駛之動力車輛，在使用中加
    損害於他人者，駕駛人應賠償因此所生之損害；但於防止損
    害之發生，已盡相當之注意者，不在此限，民法第184 條第
    1 項前段、第191 條之2 分別定有明文。又汽車在同一車道
    行駛時，除擬超越前車外，後車與前車之間應保持隨時可以
    煞停之距離，且駕駛人應注意車前狀況，並隨時採取必要之
    安全措施，則為道路交通安全規則、第94條第1 項、第3 項
    所規定。本件被告於上開時間、地點駕駛肇事車輛追撞其同
    車道前方之系爭車輛，已經本院調取警方道路交通事故處理
    卷宗，核對其內道路交通事故現場圖、調查報告表、調查筆
    錄與現場照片確認無誤，此等事故發生經過應可認定。本件
    被告有疏未保持適當安全距離、未注意車前狀況之過失甚明
    ，就系爭車輛因此所生損害即應負全部損害賠償責任。
  ㈡損害賠償之範圍：
  1.按負損害賠償責任者，應回復他方損害發生前之原狀；債權
    人得請求支付回復原狀所必要之費用，民法第213 條第1 項
    、第3 項分別定有明文。又回復原狀費用既以必要者為限，
    則修理材料以新品更換舊品者，即應計算折舊，先予說明。
  2.系爭車輛經送廠修復，共計支出維修費用92,300元（含工資
    及烤漆33,550元、零件58,750元），而由原告依保險契約賠
    付，已據原告提出估價單、統一發票等為據，足認屬實。而
    關於系爭車輛受損情形，觀諸原告提出車損照片，可見系爭
    車輛之後下保桿明顯有破損，以及變形而無法與後保桿密合
    之情形（見本院卷第40頁左上及左下照片），其行李箱內之
    車身構造亦有擠壓變形之狀況（見本院卷第40頁正上、正中
    、右上、右中照片），考量系爭車輛之後下保桿為塑膠材質
    ，行李箱內部構造之變形亦非輕微，衡情均無法以鈑烤之方
    式修復，足認原告提出估價單所載更換後下保桿及附連之固
    定架、支架、支座、圍板、飾板（見本院卷第9 至10頁，代
    碼2585、2625、2626、2631、2632、2712、4985部分），及
    更換行李箱底板、置物盤及附隨零件（代碼3901、3950、39
    60、4852、4978部分），均屬必要。然上開估價單所載更換
    後霧燈、後輪罩右飾板（代碼3297、4982部分），則無照片
    顯示此等部位受損情形為何、有何更換之必要，應予扣除。
    至於原告爭執後保險桿、大樑無更換必要性部分，依估價單
    「批示」欄之記載，並加總計算最終之零件價額後，可知其
    上記載之後保險桿、保險桿內側之後圍板、右後側大樑等零
    件嗣後均未更換，亦無計入維修總價，自無庸再為扣除。至
    被告雖辯稱原告所提照片僅有一張顯示車牌，無法認定是系
    爭車輛，但上開照片所顯示之車型、車色與系爭車輛均相符
    ，照片顯示之受損部位與本件事故中系爭車輛受碰撞之部位
    亦屬一致，如仍要求原告於拍攝車損近照時，尚須使車牌逐
    一同時入鏡，似對原告之舉證責任過度苛求，並非可採。從
    而，經扣除上開項目後，本件足認有更換必要之零件費用應
    為50,030元（計算式：58,750－3,520 －5,200 ＝50,030），
    應以此為折舊計算之基礎。
  3.又依行車執照之記載，系爭車輛係於103 年4 月出廠，至本
    件事故發生之109 年12月間已使用逾5 年，則依行政院發布
    之「固定資產耐用年數表」及「固定資產折舊率表」，上開
    更換零件費用經折舊計算後僅餘零件價額10分之1 之殘值即
    5,003 元。再加計無須計算折舊之工資及烤漆費用後，本件
    修復之必要費用即為38,553元（計算式：5,003 ＋33,550＝38
    ,553），原告逾此範圍之請求則無理由，應予駁回。
  ㈢又給付無確定期限者，債務人於債權人得請求給付時，經其
    催告而未為給付，自受催告時起，負遲延責任。其經債權人
    起訴而送達訴狀，或依督促程序送達支付命令，或為其他相
    類之行為者，與催告有同一之效力。遲延之債務，以支付金
    錢為標的者，債權人得請求依法定利率計算之遲延利息。其
    利率未經約定，亦無法律可據者，週年利率為5%，為民法第
    229 條第2 項、第233 條第1 項前段、第203 條分別明定。
    本件原告對被告之損害賠償請求權屬未定給付期限之金錢債
    權，故其就上述38,553元，請求被告給付自起訴狀繕本送達
    翌日即110 年6 月10日（見本院卷第26、27頁）起至清償日
    止，按年息5%計算之利息，即屬有據。
四、綜上所述，原告依侵權行為及保險代位之法律關係，請求被
    告給付如主文第1 項所示，為有理由，應予准許；逾此範圍
    之請求則無理由，應予駁回。
五、本判決第1 項係適用小額訴訟程序所為被告敗訴之判決，依
    民事訴訟法第436 條之20規定，應依職權宣告假執行；並依
    民事訴訟法第436 條之23準用第436 條第2 項、第392 條第
    2 項規定，宣告被告如為原告預供擔保，則得免為假執行。
六、本件結論已臻明確，兩造其餘攻擊防禦方法與所提證據，經
    審酌均不至影響判決結果，故不逐一論述。
七、訴訟費用負擔之依據：民事訴訟法第79 條，並依同法第436
    條之19第1 項確定費用額為1,000 元。
中　　華　　民　　國　 110　　年　　12　　月　　3 　　日
                  桃園簡易庭  法  官  陳逸倫
以上為正本係照原本作成。
如不服本判決，應於送達後20日內，向本院提出上訴狀並表明上
訴理由，如於本判決宣示後送達前提起上訴者，應於判決送達後
20日內補提上訴理由書（須附繕本）。
如委任律師提起上訴者，應一併繳納上訴審裁判費。   
中　　華　　民　　國　　110 　年　　12　　月　　6 　　日
                              書記官  洪惠娟
附錄：
一、民事訴訟法第436條之24第2項：
　  對於小額程序之第一審裁判上訴或抗告，非以其違背法令為
    理由，不得為之。
二、民事訴訟法第436條之25：
　  上訴狀內應記載上訴理由，表明下列各款事項：
　  ㈠原判決所違背之法令及其具體內容。
　  ㈡依訴訟資料可認為原判決有違背法令之具體事實。
三、民事訴訟法第471條第1項：（依同法第436條之32第2項規定
    於小額事件之上訴程序準用之）
    上訴狀內未表明上訴理由者，上訴人應於提起上訴後20日內
    ，提出理由書於原第二審法院；未提出者，毌庸命其補正，
    由原第二審法院以裁定駁回之。